【裁判字號】    98,審重訴,1390
【裁判日期】    990413
【裁判案由】    清償借款
【裁判全文】
臺灣臺北地方法院民事判決          98年度審重訴字第1390號
原      告  華南商業銀行股份有限公司
法定代理人  甲○○
訴訟代理人  己○○
被      告  戊○○
            丙○○
            乙○○
            丁○○原名陳姿汎.
共      同
訴訟代理人  江松鶴律師
複  代理人  張景源律師
上列當事人間請求清償借款事件，經臺灣桃園地方法院移送前來
，本院於民國99年3 月30日言詞辯論終結，判決如下：
    主      文
被告應連帶給付原告新臺幣壹億肆仟伍佰萬元，及自民國九十六
年五月二十五日起至清償日止，按年息百分之一點九三二計算之
利息，暨自民國九十六年六月二十五日起至清償日止，逾期在六
個月內者按上開利率百分之十，逾期超過六個月者，按上開利率
百分之二十計算之違約金。
訴訟費用新臺幣壹佰貳拾萬捌仟伍佰元由被告連帶負擔。
    事實及理由
一原告起訴主張：
  (一)被告戊○○、丙○○、乙○○、丁○○（原名陳姿汎，民國
    96年10月15日改名）於86年10月24日與伊簽訂保證書，約定
    就訴外人雅新實業股份有限公司（下稱雅新公司）對伊現在
    及將來所負之借款、票據、透支、墊款、保證、損害賠償等
    及其他一切債務，以新臺幣（下同）12億元為限額（含本金
    及其利息、遲延利息、違約金、損害賠償及其他從屬於主債
    務之負擔），願與雅新公司負連帶清償之責。
  (二)雅新公司嗣於96年3月20日向伊借款145,000,000元，約定借
    款期間至96年6月20日止，利息依年息1.932% 按月固定計付
    ，本金到期一次清償；並約定遲延給付本金或利息時，借款
    視為全部到期，除仍按上開利率計息外，逾期在6 個月以內
    者按上開利率10%，逾期超過6個月者按上開利率20% 加付違
    約金。
  (三)詎雅新公司針對前開借款僅繳息至96年5 月25日止，已喪失
    期限利益，債務視為全部到期，結欠本金145,000,000 元及
    利息、違約金未償。被告戊○○、丙○○、乙○○、丁○○
    既為雅新公司之連帶保證人，就雅新公司前開欠款即應負連
    帶清償責任，爰依兩造間之連帶保證契約，提起本件訴訟等
    語。聲明為：如主文第1 項所示。
二被告則抗辯：
  (一)戊○○、丙○○部分：雅新公司確實向原告借款未償，彼等
    亦確實為雅新公司擔任連帶保證人，惟請原告提出撥款紀錄
    及還款明細以核對欠款金額等語。
  (二)乙○○、丁○○部分：彼等於86年間係因擔任雅新公司董監
    事，方簽署系爭保證書，以雅新公司董監事之身分，擔任雅
    新公司向原告借款之連帶保證人，惟彼等已於87年間卸任董
    監職務，自卸任後針對雅新公司對原告之欠款，自不負連帶
    保證之責；且彼等於87年間另透過被告丙○○代向原告為終
    止系爭保證契約之意思表示，兩造間之保證契約既經終止，
    彼等即無須負連帶保證責任等語。
  (三)聲明為：原告之訴駁回。
三得心證之理由：
  (一)原告主張：被告等人於86年10月24日與伊簽訂保證書，約定
    就雅新公司對伊現在及將來所負之借款等債務，以12億元為
    限額，願與雅新公司負連帶清償之責；及雅新公司於96年3
    月20日向伊借款145,000,000 元，嗣未依約未償等情，業據
    提出與陳述相符之借據、授信約定書、保證書、放款戶帳號
    資料查詢單、放款往來明細表等件為證（見桃院卷第7-10頁
    、本院卷第124、125頁），且為被告所是認，堪予信實。
  (二)被告戊○○、丙○○雖爭執原告所主張雅新公司欠款金額之
    真正，惟查：原告主張系爭借款未償金額為145,000,000 元
    ，業據提出放款往來明細表為證（見本院卷第124、125頁）
    ，被告戊○○、丙○○抗辯金額有誤，對雅新公司已清償之
    事實應負舉證之責（民事訴訟法第277 條前段參照），惟彼
    等僅空言置辯，未能舉證以實其說，所辯實難遽採，應認原
    告主張之欠款金額為真。
  (三)又被告乙○○、丁○○雖以彼等於86年間係因擔任雅新公司
    董監事方簽署系爭保證書，彼等已於87年間辭任雅新公司董
    監事；且與原告間之連帶保證契約業已終止，對雅新公司之
    欠款不負連帶保證責任等語置辯，惟查：
    1.按保證人與債權人約定就債權人與主債務人間所生一定債
      之關係範圍內之不特定債務，預定最高限額，由保證人保
      證之契約，學說上稱為最高限額保證。此種保證契約如定
      有期間，在該期間內所生約定範圍內之債務，不逾最高限
      額者，均為保證契約效力所及；如未定期間，保證契約在
      未經保證人依民法第754 條規定終止或有其他消滅原因以
      前，所生約定範圍內之債務，亦同。故在該保證契約有效
      期間內，已發生約定範圍內之債務，縱因清償或其他事由
      而減少或消滅，該保證契約依然有效，嗣後所生約定範圍
      內之債務，於不逾最高限額者，債權人仍得請求保證人履
      行保證責任，最高法院著有77年台上字第943 號判例可資
      參照。
    2.查被告等人為擔任雅新公司之連帶保證人，均在86年10月
      24日簽署系爭保證書（見桃院卷第9 頁）。而系爭保證書
      明載：「連帶保證人戊○○、丙○○、乙○○、陳姿汎（
      以下簡稱保證人）今向華南商業銀行（以下簡稱貴行）連
      帶保證雅新公司（以下簡稱主債務人）對貴行（包括總行
      及各分支機關）現在（包括過去所負現在尚未清償）及將
      來所負之借款、票據、透支、墊款、保證、損害賠償等及
      其他一切債務以新臺幣壹拾貳億元正為限額（含本金及其
      利息、遲延利息、違約金、損害賠償及其他從屬於主債務
      之負擔），保證人願與主債務人負連帶清償之責任」等語
      ，則原告與被告等人成立者，顯為前述判例所指之最高限
      額保證契約。兩造於該保證書內並未約定保證期間，則在
      被告等人未依民法第75 4條規定終止該契約或有其他消滅
      原因以前，在前開約定範圍內所生之債務，不逾最高限額
      者，均為該保證契約效力所及。
    3.被告乙○○、丁○○雖辯稱彼等之保證責任應於卸任雅新
      公司董監職務時即告解除云云，惟觀諸被告提出之雅新公
      司歷年股東名簿及董監事名單（見本院卷第67-122頁），
      雅新公司於86年間之董事為戊○○、丙○○、乙○○、李
      政寬、劉成山、蔡忠安、陳振基，監察人為周秋玲、丁○○；87年間之董事先變更為戊○○、丙○○、李政寬、劉
      成山、蔡忠安、陳振基，復變更為戊○○、丙○○、李政
      寬、劉成山、蔡忠安，監察人則變更為周秋玲，可知86年
      間並非全數雅新公司之董監事均簽署保證書，為雅新公司
      對原告所負債務擔任保證人，被告等人是否果因身為雅新
      公司董監事，方簽署系爭保證書，已非無疑。再者，87年
      間雅新公司之董監名單再次變更，惟原告並未要求新任董
      監事與其簽署內容相同之最高限額保證書等情，為被告所
      不爭執（見本院卷第15頁背面），益證原告並未要求雅新
      公司之董監事應為該公司擔任連帶保證人，被告等人顯係
      以個人名義，而非因董監連保之故而簽署系爭保證書，足
      資認定。是被告乙○○、丁○○以前詞置辯，誠非有據。
    4.被告乙○○、丁○○另辯稱：彼等於87年間透過被告丙○○代為向原告為終止系爭最高限額保證契約之意思表示云
      云，乃以被告丙○○於他案之證詞為據。然被告丙○○對
      於代被告乙○○、丁○○向原告為終止系爭最高限額保證
      契約之意之陳述，前後不一：其先於臺灣桃園地方法院
      97年度訴字第1046號事件審理中到庭證稱：其係透過電話
      及至原告松山分行辦事時，向原告松山分行經理周炳輝表
      示被告丁○○欲取消連帶保證責任云云（見本院卷第30頁
      言詞辯論筆錄）；嗣又於臺灣高等法院98年度上字第10
      30號事件審理中到庭證稱：其係於雅新公司處向至公司之
      三、五位原告承辦人員表示被告乙○○、丁○○已卸任董
      監事，不再擔任保證人云云（見本院卷第61-63 頁參照）
      。其前後所言出入甚鉅，已難盡信。是徒以被告丙○○在
      另案之證詞，尚不足為有利被告乙○○、丁○○之認定。
    5.綜上，被告乙○○、丁○○既未曾親自向原告為終止系爭
      最高限額保證契約之意思表示，復未能證明彼等所委託之
      被告丙○○曾代向原告表達終止契約之意，尚難認定被告
      乙○○、丁○○業依民法754 條規定行使終止權，系爭最
      高限額連帶保證契約既未經終止，被告被告乙○○、丁○○自無由就系爭欠款，脫免連帶保證之責。
  (四)按借用人應於約定期限內，返還與借用物種類、品質、數量
    相同之物；遲延之債務，以支付金錢為標的者，債權人得請
    求依法定利率計算之遲延利息，但約定利率較高者，仍從其
    約定；當事人得約定債務人不履行債務時，應支付違約金，
    民法第478條、第233條第1項、第250條第1 項分別定有明文
    。又連帶保證者，乃保證人與主債務人連帶負債務履行責任
    之保證，具有連帶債務之性質。又保證債務，除契約另有訂
    定外，包含主債務之利息、違約金、損害賠償及其他從屬於
    主債務之負擔；數人保證同一債務者，除契約另有訂定外，
    應連帶負保證責任；另連帶債務之債權人，得對債務人中之
    一人或數人，同時或先後請求全部或一部之給付，民法第
    740條、第748條、第273條第1項亦規定甚明。雅新公司向原
    告借款未償，結欠如主文第1 項所示本息、違約金等情，前
    已述及，則雅新公司依其與原告間之消費借貸契約，自應負
    清償上開借款之責；被告為上開借款之連帶保證人，應就上
    開借款負連帶清償之責。
  (五)綜上所述，原告依據兩造間之連帶保證契約，訴請被告連帶
    給付145,000,000元，及自96年5月25日起至清償日止，按年
    息百分之1.932計算之利息，暨自96年6月25日起至清償日止
    ，逾期在6個月內者按上開利率10%，逾期超過6 個月者按上
    開利率20%計算之違約金，為有理由，應予准許。
  (六)本件事證已明，兩造其餘主張及舉證，核與判決結果無影響
    ，爰不再一一論列，併予敘明。
四訴訟費用負擔之依據：民事訴訟法第85條第2項。
中    華    民    國    99    年    4     月    13    日
                  民事第六庭    法  官  陳婷玉
以上正本係照原本作成
如對本判決上訴，須於判決送達後20日內向本院提出上訴狀
中    華    民    國    99    年    4     月    13    日
                                書記官  吳鸝稻

司法院資訊處製作；財團法人民間司法改革基金會備份。
